臺灣高雄地方法院民事裁定　　　　　 100年度消債聲字第27號
聲　請　人
即　債務人　張淑蓉
上列當事人間聲請消費者債務清理事件，本院裁定如下：
    主  文
聲請人張淑蓉不免責。
    理  由
一、按法院為終止或終結清算程序之裁定確定後，除別有規定外
    ，應以裁定免除債務人之債務；又債務人有下列各款情形之
    一者，法院應為不免責之裁定，但債務人證明經普通債權人
    全體同意者，不在此限：一、於七年內曾依破產法或本條例
    規定受免責；二、隱匿、毀損應屬清算財團之財產，或為其
    他不利於債權人之處分；三、捏造債務或承認不真實之債務
    ；四、因浪費、賭博或其他投機行為，致財產顯然減少或負
    擔過重之債務，而生開始清算之原因；五、於清算聲請前一
    年內，已有清算之原因，而隱瞞其事實，使他人與之為交易
    致生損害；六、明知已有清算原因之事實，非基於本人之義
    務，而以特別利於債權人中之一人或數人為目的，提供擔保
    或消滅債務；七、隱匿、毀棄、偽造或變造帳簿或其他會計
    文件之全部或一部，致其財產之狀況不真確；八、故意於財
    產及收入狀況說明書為不實之記載，或有其他故意違反本條
    例所定義務之行為，消費者債務清理條例第132條、第134條
    分別定有明文。次按法院裁定開始清算程序後，債務人有薪
    資、執行業務所得或其他固定收入，而普通債權人之分配總
    額低於債務人聲請清算前2 年間，可處分所得扣除自己及依
    法應受其扶養者所必要生活費用之數額者，法院應為不免責
    之裁定，但債務人證明經普通債權人全體同意者，不在此限
    ，復為同條例第133 條所明定。
二、經查：
(一)聲請人聲請消費者債務清理事件，經本院以98年度消債清字
    第16號裁定開始清算程序，其後再經本院98年度司執消債清
    字第24號裁定清算程序終止在案等情，經本院調閱上開案件
    卷宗核閱無誤。
(二)本件清算程序終止後，經本院函詢聲請人之各債權人是否同
    意其為免責，除臺灣中小企業銀行（下稱中小企銀）表示同
    意聲請人免責外，餘債權人台北富邦商業銀行股份有限公司
    （下稱富邦銀行）、大眾商業銀行股份有限公司（下稱大眾
    銀行）、匯豐（臺灣）商業銀行股份有限公司（下稱匯豐銀
    行）、安泰商業銀行股份有限公司（下稱安泰銀行）、臺灣
    新光商業銀行股份有限公司（下稱新光銀行）、澳商澳盛銀
    行集團股份有限公司（下稱澳盛銀行）、花旗（臺灣）商業
    銀行股份有限公司（下稱花旗銀行）、遠東國際商業銀行股
    份有限公司（下稱遠東銀行）、永豐商業銀行股份有限公司
    （下稱永豐銀行）、中國信託商業銀行股份有限公司（下稱
    中國信託銀行）、渣打國際商業銀行股份有限公司（下稱渣
    打銀行）均表示不同意聲請人免責，此有上開銀行之陳報狀
    及函文在卷可稽。
(三)又本件普通債權人等於此清算程序中並未獲分文分配，以相
    對人新台幣（下同）3,442,718 元之債務而言，若法院准許
    聲請人免責，有違公平正義。復由債權人所提供之聲請人消
    費明細可知，聲請人（1）於民國（下同）93年6月間向富邦
    銀行申請信用貸款56萬元。（2）於91年5月、6月、93年5月
    、7月、8月、9月、94年2 月、4月、9月、95年1月、3月、4
    月分別以現金卡向大眾銀行借款63,474元、30,000元、20,0
    00 元、30,000元、30,000元、20,000元、30,000元、15,00
    0元、50,000元、10,000元、20,000元、15,000元。（3）於
    94年12月28日、93年12月24日，以匯豐銀行發行之信用卡在
    知潁美容坊、伊莉仕企業單筆消費達41,000元及19,500元，
    嗣多次於可利亞餐廳、漢神百貨、麗儂精品店、米狄亞國際
    有限公司、愛妮寵物用品名店等店家消費，並辦理通信貸款
    及預借現金達12萬元、13萬元，且分別於93年12月、94年 8
    月、9 月，以現金卡提領287,000元、150,000元、30,000元
    。（4）於93年6月間，向安泰銀行辦理借貸60萬元，代償聲
    請人對於中國信託銀行之信用卡債務。 （5）以新光銀行所
    發行之信用卡，代償聲請人對於渣打銀行、友邦國際信用卡
    公司所積欠之債務，並分別於知潁美容坊、新光三越百貨公
    司累積消費達75,400元、20,540元。 （6）以澳盛銀行所發
    行之信用卡辦理信用借款，並分別於94年9月11日、95年2月
    18日、同年3月5日，於知潁美容坊單筆消費14,000元、48,0
    00元、15,000元，另尚有於服飾店之鉅額消費。 （7）以花
    旗銀行所發行之信用卡辦理預借現金共50,000元，並於知潁
    美容坊累積消費達13萬元，另有於新光三越百貨公司、大立
    伊勢丹百貨公司、麗儂精品店、媽媽的店、米狄亞國際有限
    公司、可利亞餐廳等場所消費。 （8）以遠東銀行所發行之
    信用卡，辦理代償聲請人對於中國信託銀行、渣打銀行之債
    務共計158,183 元，並於93年7月2日貸款12萬元，並分別於
    知潁美容方、漢神百貨公司、愛妮寵物用品名店消費達234,
    160元、17,860元、11,362元。（9）以永豐銀行所發行之信
    用卡，於94年9 月預借現金20,000元、同年10月於知潁美容
    方消費35,000元。（10）以中國信託銀行現金卡提領累計達
    306,953 元，並以該行發行之信用卡辦理預借現金及通信貸
    款，且於93年1 月28日在九和旅行社消費8,400元、於93年5
    月5日在太平洋百貨消費3,376 元、於93年7月14日在知潁美
    容坊消費43,600元、93年9月12日在金銀島購物中心消費4,5
    60元、93年11月9日在知潁美容坊消費36,000元、93年12月1
    3 日在漢神百貨消費15,240元、94年6月9日在臺灣妮芙露股
    份有限公司消費10,372元、94年12月10日在新光三越百貨公
    司消費4,810元、95年1月10日在知潁美容坊消費25,000元、
    95年3月8日在知潁美容坊消費43,000元。（10）以渣打銀行
    發行之信用卡，於93年5 月25日在知潁美容坊消費35,000元
    、於93年11月30日提領現金20,000元、於93年12月22日在英
    屬維京群島商臺灣威高裝有限公司消費5,020元、於94年2月
    17日預借現金80,000元、於94年4 月25日預借現金10,000元
    、於94年8 月22日預借現金18,000元、於94年12月19日在新
    光三越百貨公司消費5,197 元、於94年12月21日於知潁美容
    坊消費37,000元、於95年2 月23日在知潁美容坊消費25,000
    元、於95年4月28日在知潁美容坊消費8,000元。聲請人對於
    該等支出之必要性，並未提出具體事證說明，尚難認聲請人
    上開消費為供一般生活之必要費用，係屬超出其生活必要程
    度，遑論聲請人尚有其他之信用卡、現金卡及預借現金之消
    費活動，顯見聲請人之消費有浪費之嫌。
三、是故，由聲請人消費內容及金額以觀，難認聲請人所從事之
    前開消費係屬日常生活必要之消費，益見聲請人確有未能妥
    適衡量個人清償債務能力、恣意消費之奢侈、浪費情事，是
    本院審酌其所積欠債務實係源於個人先前奢侈、浪費之行為
    ，長期以來未能適度減少非必要支出以致不斷累積債務，終
    至難以負擔之程度，聲請人之情節實難謂輕微。況聲請人為
    52年6 月27日出生，正值壯年，應可積極增加收入以提高其
    清償能力，為促其努力清償債務重建其經濟生活，應不予免
    責。此外，普通債權人亦均具狀表示不同意聲請人免責之意
    ，聲請人又無法證明其業經普通債權人全體之同意，則依前
    開說明，本件聲請人不得予以免責，爰裁定如主文。
中    華    民    國   100    年    4     月    15    日
                  民事鳳山分庭  法      官  吳文婷
上為正本係照原本作成。
如不服本裁定，應於裁定送達後10日內，以書狀向本院提出抗告
，並繳納抗告費新臺幣1 千元。
中    華    民    國   100    年    4     月    15    日
                                書   記  官  梁瑜玲